臺灣臺南地方法院臺南簡易庭民事判決
111年度南簡字第251號
原      告  何佩慈  
被      告  李政觀  
上列當事人請求侵權行為損害賠償（交通）事件，經本院於民國
111年3月21日言詞辯論終結，判決如下：
    主    文
被告應給付原告新臺幣肆拾參萬玖仟肆佰柒拾肆元，及自民國一
一０年十二月十五日起至清償日止，按年息百分之五計算之利息
。
原告其餘之訴駁回。
訴訟費用由被告負擔十分之六，餘由原告負擔。
本判決原告勝訴部分得假執行。
    事實及理由
一、原告起訴主張：被告於民國109年10月19日12時53分許，駕
    駛車牌號碼0000－00號自用小客車沿臺南市安南區安中路2段
    由東往西方向行駛，行駛至該路292號附近時，原應注意起
    駛前應顯示方向燈，注意前後左右有無障礙或車輛行人，並
    應讓行進中之車輛行人優先通行；汽車迴車前，應暫停並顯
    示左轉燈光或手勢，看清無來往車輛，並注意行人通過，始
    得迴轉，而依案發當時現場之客觀狀況，並無不能注意之情
    事，卻疏未注意，起駛、迴轉時並未注意往來車輛。適有原
    告騎乘原告父親何仁德所有車牌號碼000－000號普通重型機
    車（下稱系爭機車）沿同向後方駛來，2車發生碰撞，致原
    告受有右側脛骨開放性骨折、右側腓骨粉碎撕裂性骨折、右
    側外踝開放性骨折等傷害（下稱系爭傷害）、系爭機車及原
    告之手機（下稱系爭手機）毀損。原告因系爭傷害支出醫療
    費用新臺幣（下同）146,786元、後續醫療費用400,000元、
    看護費用36,000元、交通費用11,050元、其他必要費用（紗
    布、手機損害等）16,390元、醫療輔具費用400元及無法工
    作損失180,000元。系爭機車修理費用57,700元，何仁德已
    將系爭機車損害賠償債權讓與原告。爰依侵權行為及債權讓
    與之法律關係請求被告賠償744,386元。並聲明：被告應給
    付原告744,386元，及自刑事附帶民事起訴狀繕本送達翌日
    起至清償日止，按週年利率5％計算之利息。
二、被告則以：被告經濟狀況不佳，僅能分期賠償原告150,000
    元等語，資為抗辯。並聲明：原告之訴駁回。　　　
三、兩造不爭執之事實：
（一）被告於109年10月19日12時53分許，駕駛車牌號碼0000－00
      號自用小客車沿臺南市安南區安中路2段由東往西方向行
      駛，行駛至該路292號附近時，原應注意起駛前應顯示方
      向燈，注意前後左右有無障礙或車輛行人，並應讓行進中
      之車輛行人優先通行；汽車迴車前，應暫停並顯示左轉燈
      光或手勢，看清無來往車輛，並注意行人通過，始得迴轉
      ，而依當時案發當時現場之客觀狀況，並無不能注意之情
      事，卻疏未注意，起駛、迴轉時並未注意往來車輛。適有
      原告騎乘系爭機車沿同向後方駛來，亦疏未注意車前狀況
      ，2車因而發生碰撞，致原告受有右側脛骨開放性骨折、
      右側腓骨粉碎撕裂性骨折、右側外踝開放性骨折等傷害（
      即系爭傷害）、系爭機車及系爭手機毀損。
（二）原告因系爭傷害已自費支出醫療費用71,983元、健保支出
      費用為74,803元。原告後續須支出醫療費用400,000元。
（三）原告因系爭傷害及系爭事故受有看護費用36,000元、交通
      費用11,050元、其他必要費用（紗布、膠帶等醫療用品、
      系爭手機維修費用等）16,390元、醫療輔具費用400元之
      損害。
（四）系爭機車是原告父親何仁德所有，何仁德已將系爭機車損
      害賠償債權讓與原告。系爭機車是102年3月出廠。系爭機
      車因系爭事故毀損，更換零件之費用共57,700元。
（五）原告因系爭傷害受有無法工作之損失180,000元。
（六）臺南市車輛行車事故鑑定委員會鑑定結果，被告駕駛自小
      客車，起駛迴轉未注意來往車輛，為肇事主因；原告駕駛
      系爭機車，未注意車前狀況，為肇事次因。　　
（七）原告因系爭傷害已領取強制險理賠71,700元。
四、得心證之理由：
（一）按因故意或過失不法侵害他人之權利者，負損害賠償責任
      。不法侵害他人之身體或健康者，對於被害人因此喪失或
      減少勞動能力或增加生活上之需要時，應負損害賠償責任
      。不法毀損他人之物者，被害人得請求賠償其物因毀損所
      減少之價額，民法第184條第1項前段、第193條第1項、第
      196條分別定有明文。查被告於109年10月19日12時53分許
      ，駕駛車牌號碼0000－00號自用小客車沿臺南市安南區安
      中路2段由東往西方向行駛，行駛至該路292號附近時，原
      應注意起駛前應顯示方向燈，注意前後左右有無障礙或車
      輛行人，並應讓行進中之車輛行人優先通行；汽車迴車前
      ，應暫停並顯示左轉燈光或手勢，看清無來往車輛，並注
      意行人通過，始得迴轉，而依當時案發當時現場之客觀狀
      況，並無不能注意之情事，卻疏未注意，起駛、迴轉時並
      未注意往來車輛。適有原告騎乘系爭機車沿同向後方駛來
      ，亦疏未注意車前狀況，2車因而發生碰撞，致原告受有
      右側脛骨開放性骨折、右側腓骨粉碎撕裂性骨折、右側外
      踝開放性骨折等傷害（即系爭傷害）、系爭機車及系爭手
      機毀損，已如前述，被告自有過失。又被告之過失行為與
      原告傷害及系爭機車、系爭手機毀損結果間有相當因果關
      係，被告自應負侵權行為損害賠償責任甚明。爰就原告請
      求之項目及金額逐次審酌如下：
（１）原告主張其因系爭傷害、系爭事故受有自費醫療費用71,98
      3元、後續醫療費用400,000元、看護費用36,000元、交通
      費用11,050元、其他必要費用（紗布、膠帶等醫療用品、
      系爭手機維修費用等）16,390元、醫療輔具費用400元、
      無法工作之損失180,000元等損害，為被告所自認，自堪
      信原告之上開主張為真實。原告請求被告賠償上開費用，
      自應准許。
（２）按依民法第196條之規定請求賠償毀損所減少之價額，得以
      修復費用為估定標準，但以必要者為限，例如修理材料以
      新品更換舊品，應予折舊，有最高法院77年度第9次民事
      庭會議決議可供參酌。系爭機車是原告父親何仁德所有，
      何仁德已將系爭機車損害賠償債權讓與原告。系爭機車是
      102年3月出廠。系爭機車因系爭事故毀損，更換零件之費
      用共57,700元，均業如前述，系爭機車毀損部分之修復，
      其材料更換之估價係以新品代替舊品，則計算上開材料零
      件之損害賠償數額時，自應扣除折舊部分始屬合理。再依
      行政院所頒固定資產耐用年數表及固定資產折舊率之規定
      ，系爭機車耐用年數為3年。系爭機車係102年3月出廠，
      距離本事件發生時間（109年10月19日），已逾7年。參酌
      營利事業所得稅結算申報查核準則第95條第8款「營利事
      業折舊性固定資產，於耐用年限屆滿仍繼續使用者，其殘
      值得自行預估可使用年數並重新估計殘值後，按原提列方
      法計提折舊」，及所得稅法第51條第1項「固定資產之折
      舊方法，以採用平均法、定率遞減法、年數合計法、生產
      數量法、工作時間法或其他經主管機關核定之折舊方法為
      準；資產種類繁多者，得分類綜合計算之」、所得稅法施
      行細則第48條第1款「固定資產之折舊方法，採平均法者
      ，以固定資產成本減除殘值後之餘額，按固定資產耐用年
      數表規定之耐用年數平均分攤，計算每期折舊額」之規定
      ，本院認採用「平均法」計算其最後1年折舊後之殘值作
      為系爭機車之殘餘價值應屬合理，則前揭零件修復費用之
      殘餘價值為14,425元【計算式：殘價＝取得成本÷（耐用年
      數＋1），即57,700÷（3+1）＝14,425】，原告得請求賠償
      之修復費用為14,425元。
（３）原告主張其請求之醫療費用中健保給付74,803元部分，被
      告亦應賠償原告云云。按全民健康保險法第95條規定：保
      險對象因汽車交通事故，經本保險之保險人提供保險給付
      後，得向強制汽車責任保險之保險人請求償付該項給付。
      是中央健康保險署依全民健康保險提供醫療給付後，該項
      醫療費用請求權，已法定移轉予中央健康保險署。原告請
      求之健保給付74,803元部分，係由中央健康保險署提供醫
      療給付，且原告之傷害係汽車交通事故所致，依上開規定
      ，此項醫療費用請求權，已法定移轉予中央健康保險署，
      原告即不得向被告請求。
（４）綜上，原告請求被告賠償730,248元（計算式：71,983＋400
      ,000＋36,000＋11,050＋16,390＋400＋14,425＋180,000＝730,2
      48），為有理由，逾此部分之請求，為無理由。
（二）按汽車行駛時，駕駛人應注意車前狀況及兩車並行之間隔
      ，並隨時採取必要之安全措施，道路交通安全規則第94條
      第3項定有明文。損害之發生或擴大，被害人與有過失者
      ，法院得減輕賠償金額，或免除之，民法第217條第1項亦
      有明文。查原告於上開時間駕駛系爭機車至上開地點，並
      無不能注意之情事，竟疏未注意車前狀況，致與被告駕駛
      之自用小客車發生碰撞，而釀致本件車禍，已如前述，其
      就本件車禍之發生亦有過失甚明。又本件交通事故經送請
      臺南市車輛行車事故鑑定委員會鑑定車禍發生原因亦認：
      被告駕駛自小客車，起駛迴轉未注意來往車輛，為肇事主
      因；原告駕駛系爭機車，未注意車前狀況，為肇事次因，
      亦如前述。本院審酌兩造之上開過失情節，認兩造就本件
      事故之發生，被告應負擔百分之70之過失責任，原告應負
      擔百分之30之過失責任。是原告請求被告賠償511,174元
      （730,248×0.7＝511,174，元以下四捨五入），應予准許
      。
（三）按保險人依本法規定所為之保險給付，視為被保險人損害
      賠償金額之一部分；被保險人受賠償請求時，得扣除之，
      強制汽車責任保險法第32條定有明文。查本件原告因系爭
      事故已依強制汽車責任保險法之規定向強制汽車責任保險
      之保險人領取保險金71,700元，業如前述，揆諸前開說明
      ，被告自得將原告所受領之上開保險金，視為應給付賠償
      額之一部分予以扣除。從而，原告得請求被告給付之金額
      為439,474元（511,174－71,700＝439,474）。
五、綜上所述，原告依侵權行為及債權讓與之法律關係，請求被
    告給付原告439,474元，及自刑事附帶民事訴訟起訴狀繕本
    送達之翌日即110年12月15日起至清償日止，按年息百分之5
    計算之利息，為有理由，應予准許，逾此所為之請求，為無
    理由，應予駁回。
六、本件係依民事訴訟法第427條第2項第11款適用簡易訴訟程序
    所為被告部分敗訴之判決，就原告勝訴部分，依同法第389
    條第1項第3款之規定，應依職權宣告假執行。
七、訴訟費用負擔之依據：民事訴訟法第79條。
中　　華　　民　　國　 111　　年　　3 　　月　　28　　日
                        臺灣臺南地方法院臺南簡易庭
                                法  官　蘇正賢
上列正本係照原本作成。
如不服本判決，應於送達後20日內，向本院提出上訴狀並表明上
訴理由，如於本判決宣示後送達前提起上訴者，應於判決送達後
20日內補提上訴理由書（須附繕本）。
中　　華　　民　　國　 111　　年　　3 　　月　　28　　日
                                書記官　林容淑